【裁判字號】    90,交易,28
【裁判日期】    900621
【裁判案由】    過失傷害
【裁判全文】
臺灣屏東地方法院刑事判決                            九十年度交易字第二八號
    公  訴  人  臺灣屏東地方法院檢察署檢察官
    被      告  乙○○
右列被告因過失傷害案件，經檢察官提起公訴（八十九年度偵字第六七二八號），本
院判決如左：
    主  文
乙○○因過失傷害人，處有期徒刑月，如易科罰金，以佰元折算壹日。
    事  實
一、乙○○之小型車駕駛執照已因逾期遭吊扣，為無駕駛執照之人，竟於民國八十九
    年七月十七日晚上十時許，無照駕駛車牌號碼ＸＦ─五四一二號自用小貨車，沿
    屏東縣與高雄縣交界處之高屏大橋由高雄往屏東方向行駛，行經高雄縣大寮鄉義
    和村高屏大橋橋上南下五百公尺處前，因所駕駛之小貨車突然故障不能行駛，本
    應注意汽車駕駛人駕車在中途發生故障不能行駛，應即設法移置於無礙交通之處
    ，該故障車輛在未移置前或移置後均應豎立車輛故障標誌，以警示來車注意，而
    避免危險事故之發生，而當時係晚上有雨之天氣，夜間無照明，視距不良，道路
    泥濘，若未豎立故障標誌極易發生危險，乙○○駕駛汽車多年，對此應非常瞭解
    ，故依其智識、能力及當時之狀況，並無其他不能注意之情事，詎竟疏未注意，
    貿然將該小貨車停放在該橋之機車道，且未依規定在自用小貨車車身後部豎立故
    障標誌；適甲○○於當日十時十分許，騎乘車牌號碼ＷＯＳ─三八０號機車，亦
    同向沿高屏大橋慢車道由高雄往屏東方向行駛至該處，亦疏未注意車前狀況，自
    後追撞乙○○駕駛自小客車左後方，甲○○於撞擊人車倒地後，因而受有受有臉
    部裂傷、右下肢脛骨骨折、右髖關節脫臼等傷害。
二、案經甲○○訴請高雄縣警察局林園分局報請台灣高雄地方法院檢察署呈請臺灣高
    等法院高雄分院檢察署令轉臺灣屏東地方法院檢察署檢察官偵查起訴，乙○○於
    本院審理時逃匿，經本院發布通緝始於九十年四月三日為警逮捕歸案。
    理  由
一、訊據被告乙○○對於右揭時、地駕車中途發生故障，未依規定在車身後部豎立故
    障標誌警告來車，致告訴人甲○○見狀未及閃避而自後追撞其駕駛自小客車左後
    方，使甲○○於撞擊人車倒地後，因而受有前開傷害之事實，業據被告於警訊及
    本院審理時坦承不諱，核與告訴人甲○○指訴之情節相符，並有道路交通事故調
    查報表暨現場圖一紙附卷可稽。又告訴人甲○○受有臉部裂傷、右下肢脛骨骨折
    、右髖關節脫臼等傷，有聖若瑟醫院診斷證明書一紙附卷可憑，告訴人之受傷係
    因被告未放置警告標誌自後撞及所致，已無疑義。按汽車駕駛人駕車在中途發生
    故障不能行駛，應即設法移置於無礙交通之處，該故障車輛在未移置前或移置後
    均應豎立車輛故障標誌，以避免危險之發生，道路交通安全規則第一百十二條第
    一項第十二款定有明文，此為一般駕駛人應知之事項，被告自難諉為不知，其雖
    另辯以該車是公司的車子，但車上沒有放故障標誌架，而且沒有電，我也無法開
    燈示警等語，但公司之車子既交由被告使用，其自應自配故障標誌架，何況警告
    後方來車不以車上配備故障標誌為限，於緊急情況下，亦可利用各種方式為之，
    如在車後擺設醒目之物品（如塑膠袋、衣物等）以警告來車，自不得以車上無故
    障標誌架即可主張無須設置。因此被告顯有違上述交通安全規則而未盡其注意義
    務至明。本件發生車禍當時係晚上有雨之天氣，且無照明設備，視距不良，但道
    路泥濘，此有有上開道路交通事故調查報告表在卷可稽，若未設立警告標誌極易
    發生危險，而被告行車多年對此情形應知之甚稔，其若稍加注意，即可輕易避免
    本件車禍，因此其當時並無不能注意之情事，詎其竟疏未注意，以致肇事致告訴
    人受傷，其顯有過失責任，至為灼然。又本件送台灣省高屏澎區車輛行車事故鑑
    定委員會鑑定結果亦同認定：「一、甲○○駕駛輕機車未注意車前狀況，為肇事
    主因。二、乙○○駕駛小客車故障未設故障標誌為肇事次因。」，有該會九十年
    五月十八日高屏澎鑑字第九００七三九號函及鑑定意見書各一份在卷可考。此為
    鑑定機關本於專業知識及經驗所得之結論，自可憑信。又告訴人甲○○雖疏未注
    意車前狀況，就本件車禍事故之發生亦同有較重之過失，但其二人之過失行為既
    併合為本件車禍發生之原因，被告之過失責任仍不得因此抵銷而解免，而告訴人
    確因本件車禍而受有前開傷害，此與被告之過失行為之間顯有具相當因果關係。
    本件事證已臻明確，被告犯行堪以認定。
二、核被告所為，係犯刑法第二百八十四條第一項前段之普通過失傷害罪。又被告之
    駕駛執照早已逾期遭吊扣，已據其供明在卷，其為無駕照之人，竟駕車上路因而
    致人於受傷，自應依道路交通管理處罰條例第八十六條第一項之規定加重其刑。
    爰審酌被告素行、品行、過失程度、告訴人所受之傷且亦同有較重之過失責任及
    其犯後態度等一切情狀，量處如主文所示之刑，並諭知易科罰金之折算標準。
三、又被告行為後，刑法第四十一條業於九十年一月十日修正公布，同年一月十二日
    生效，修正後之刑法第四十一條第一項前段規定：犯最重本刑五年以下有期徒刑
    以下之罪，而受六個月以下有期徒刑或拘役之宣告，因身體、教育、職業、家庭
    或其他正當事由，執行顯有困難者，得以一元以上三元以下折算一日。此與原先
    之刑法第四十一條規定已有不同，本件前後相較，並無有利或不利之情形，依刑
    法第二條第一項前段之規定，自應適用修正後之刑法第四十一條第一項前段之規
    定，諭知易科罰金及其折算之標準，併予敘明。
據上論斷，應依刑事訴訟法第二百九十九條第一項前段，道路交通管理處罰條例第八
十六條第一項，刑法第二條第一項前段、第二百八十四條第一項前段、第四十一條第
一項前段，罰金罰鍰提高標準條例第一條前段、第二條，判決如主文。
本案經檢察官何克昌到庭執行職務。
中      華      民      國      九十      年      六      月   二十一   日
                                      臺灣屏東地方法院刑事第三庭
                                          審判長法  官  黃國永
                                                法  官  陳姵君
                                                法  官  余德正
右正本證明與原本無異。
對於本判決如有不服應於收受送達後十日內向本院提出上訴書狀上訴於台灣高等法院
高雄分院並按他造當事人之人數附具繕本。
                                                書記官  曾文玲
中      華      民      國      九十      年      六      月   二十一   日
附錄本判決論罪之法條：
刑法第二百八十四條
因過失傷害人者，處六月以下有期徒刑、拘役或五百元以下罰金，致重傷者，處一年
以下有期徒刑、拘役或五百元以下罰金。


司法院資訊處製作；財團法人民間司法改革基金會備份。
